【裁判字號】    97,訴,1185
【裁判日期】    970731
【裁判案由】    清償借款
【裁判全文】
臺灣高雄地方法院民事判決              97年度訴字第1185號
原      告  臺灣銀行股份有限公司
法定代理人  丁○○
訴訟代理人  甲○○
複  代理人  丙○○
被      告  乙○○
上列當事人間請求清償借款事件，本院於中華民國九十七年七月
二十四日言詞辯論終結，判決如下：
  主  文
被告應給付原告新臺幣伍佰陸拾柒萬零佰玖拾貳元，及自民國
九十六年七月二十九日起至清償日止，按週年利率百分之二點六
五二計算之利息，暨自民國九十六年八月三十日起至清償日止，
其逾期在六個月以內者，按上開利率百分之十，逾期超過六個月
以上者，按上開利率百分之二十計算之違約金。
訴訟費用由被告負擔。
  事實及理由
一、原告起訴主張：被告乙○○之子即被繼承人陳金玄（已於民
    國96年3 月31日死亡）魂於95年12月28日，與原告簽訂放款
    借據即消費借貸契約，向原告借款新臺幣（下同5,800,000
    元，雙方並約定借款期間為自95年12月28日起至115 年12月
    28 日 止，及其利率按原告銀行定儲指數利率加碼年息息
    0.313 % （違約當時為2.339%＋0.313%＝2.652%）計算。被
    繼承人陳金玄應按月分期攤還本息，如未依約按期清償本息
    時，全部借款視為到期，被繼承人陳金玄除應給付按上開利
    率計算之利息外，並應加給其逾期在6 個月以內者，按上開
    利率10% ，逾期在6 個月以上者，按上開利率20% 計算之違
    約金。詎陳金玄於96年3 月31日死亡後，其貸款即自96年7
    月28日起未再按月攤還本息，尚欠借款本金5,670,392 元未
    為清償，而陳金玄於96年3 月31日死亡後，其合法繼承人即
    被告乙○○（陳金玄之親）並未拋棄繼承權，依法即應就陳
    金玄上開債務負償清責任，然迭經原告催討、迄未獲置理。
    為此，乃依消費借貸及繼承之法律關係，提起本件訴訟，並
    聲明請求判決如主文第1 項所示等語。
二、被告抗辯略以：陳金玄生前沒有工作及收入，為何能貸款購
    買500 多萬元的房屋，且是陳金玄死亡後才接到良行寄來之
    通知，才知道有貸款情，現並無將系爭抵押房屋移轉登記於
    被告名下，讓銀行就房屋拍賣還債，原告之請求為無理由等
    情，並聲明求為判決駁回原告之訴等語，資為抗辯。
三、經查，原告主張陳金玄生前曾向原告貸款之前揭事實，業據
    其提出放款借據（消費者貸款專用）、授信交易明細查詢單
    、利率變動表各1 份為證，復為被告到庭就上開借款金額不
    為爭執，應堪信原告上開主張為真實。嗣原告主張因借款人
    陳金玄於96年3 月31日死亡後，被告為其唯一合法繼承人，
    且拋繼承等情，亦據原告提出繼承系統表、本院家事庭函知
    陳金玄之繼承人並未拋棄繼承之函文各1 份在卷可稽而被告
    雖抗辯以不知道陳金玄生前有貸款之事實等前詞。然查，被
    告乙○○既就陳金玄死亡後確有系爭房屋貸款之事實，而其
    亦未就陳金玄究係如何遭人冒名款之事舉證以實其說，本院
    自尚無從得有陳金玄並無向原告貸款之明確有利心證，自尚
    非得據為被告無庸就上開借款負清償責任之合法依據，是被
    告所辯上開各語，應非有據，要堪認定。
四、按「稱消費借貸者，謂當事人一方移轉金錢或其他代替物之
    所有權於他方，而約定他方以種類、品質、數量相同之物返
    還之契約。」，「借用人應於約定期限內，返還與借用物種
    類、品質、數量相同之物。」，另「當事人得約定債務人不
    履行債務時，應支付違約金。」，民法第474 條第1 項、第
    478 條前段及第250 條第1 項分別定有明文。次按「「繼承
    人對於被繼承人之債務，負連帶責任」，「連帶債務之債權
    人，得對於債務人中之一人或數人或其全體，同時或先後請
    求全部或一部之給付」，民法第1153條第1 項、第273 條第
    1 項亦分別定有明文。本件陳金玄既自96年7 月28日起即未
    按月攤還本息，尚欠借款本金5,670,392 元未為清償，而陳
    金玄於96年3 月31日死亡後，其合法繼承人即被告乙○○（
    陳金玄之親）並未拋棄繼承權，依法即應就陳金玄上開債務
    負清償責任。從而，原告依消費借貸及繼承之法律關係，求
    為判決被告應給付原告如主文第1 項所示之本金、利息暨違
    約金等語，於法洵屬有據，所訴自應予以准許。
六、據上論結，本件原告之訴為有理由，依民事訴訟法第78條，
    判決如主文。
中    華    民    國    97    年     7    月    31    日
                  民事第五庭  法  官  柯盛益
上為正本係照原本作成
如不服本判決，應於送達後20日內，向本院提出上訴狀並表明上
訴理由，如於本判決宣示後送達前提起上訴者，應於判決送達後
10日內補提上訴理由書（須附繕本）。
中    華    民    國    97    年     7    月    31    日
                              書記官  卓榮杰


司法院資訊處製作；財團法人民間司法改革基金會備份。
